【裁判字號】    95,訴,2795
【裁判日期】    950109
【裁判案由】    毒品危害防制條例
【裁判全文】
臺灣高雄地方法院刑事判決              95年度訴字第2795號
公  訴  人  臺灣高雄地方法院檢察署檢察官
被      告  乙○○
上列被告因違反毒品危害防制條例案件，經檢察官提起公訴（95
年度毒偵字第5160號）及移送併案（95年度毒偵第7674號），本
院合議庭裁定由受命法官獨任進行簡式審判程序，判決如下：
    主  文
乙○○施用第一級毒品，累犯，處有期徒刑玖月。扣案之第一級
毒品海洛因壹包（淨重參點陸肆公克、空包裝重零點貳肆公克，
含包裝袋）及殘留海洛因煙蒂與殘渣袋各壹個，均沒收銷燬之；
又施用第二級毒品，累犯，處有期徒刑陸月。扣案第二級毒品甲
基安非他命捌包（合計總重伍拾參點壹零肆公克，含包裝袋）均
沒收銷燬之，玻璃球吸食器貳個，沒收之。應執行有期徒刑壹年
。扣案之第一級毒品海洛因壹包（淨重參點陸肆公克、空包裝重
零點貳肆公克，含包裝袋）、第二級毒品甲基安非他命捌包（合
計總重伍拾參點壹零肆公克，含包裝袋）及殘留海洛因煙蒂與殘
渣袋各壹個均沒收銷燬之。玻璃球吸食器貳個，沒收之。
    事  實
一、(一)乙○○前因施用毒品及公共危險等案件，經本院分別判處
    有期徒刑1 年、6 月及7 月，並經定應執行刑1 年9 月確定
    ，甫於民國94年6 月30日縮刑期滿執行完畢；另因施用毒品
    案件，經本院裁定送戒治處所施以強制戒治，嗣於92年11月
    11 日 戒治期滿釋放。詎乙○○仍未戒除毒癮，竟於受前開
    強制戒治執行完畢釋放後5 年內，基於施用第二級毒品之犯
    意，反覆於95年5 月25日回溯96小時內某日，在不詳地點，
    施用第二級毒品大麻1 次後，復在95年5 月25日上午9 時30
    分許，在其址設高雄市○○區○○街130 號4 樓居所，及95
    年9 月15日當天凌晨，在高雄縣大寮鄉○○路70之2 號租屋
    處（下略稱大寮鄉租屋處）、同年9 月8 日上午在高雄市小
    港區○○○街1 之2 號等處所，以將甲基安非他命置入玻璃
    球點火燒烤吸食煙霧之方式，施用第二級毒品甲基安非他命
    3次【合計共施用第二級毒品4 次】。
    (二)另基於施用第一級毒品之犯意，反覆於95年5 月25日上午
    9 時50分許，在高雄市○○區○○街5 巷2 號「客萊頌汽車
    旅館」110 號房、95年9 月14日不詳時間，在大寮鄉租屋處
    及同年9 月8 日上午不詳時間，在高雄市小港區○○○街1
    之2 號等處所，以將海洛因摻入香菸內點燃吸食煙霧之方式
    ，施用第一級毒品海洛因共3 次。
    (三)嗣先後於95年5 月25日上午10時許，經警在乙○○高雄市
    小港區○○街130 號4 樓住處查獲。又於95年9 月15日5 時
    50分許，經憲兵隊持搜索票至乙○○前開租屋處實施搜索並
    扣得第一級毒品海洛因1 包（淨重3.64公克、空包裝重0.24
    公克）、第二級毒品甲基安非他命1 包（含包裝袋，總淨重
    0.154 公克）、其所有供施用毒品用途之玻璃球吸食器2 個
    、已使用之海洛因煙蒂1 個。及於警在高雄市三民區○○○
    路與中華一路口攔檢查獲，並扣得第二級毒品甲基安非他命
    7 包（含包裝袋，總淨重52.95 公克）及留有第一級毒品海
    洛因之殘渣袋1 個。前揭3 次查獲後均經警徵得其同意採集
    尿液送驗，結果均呈嗎啡及甲基安非他命陽性反應，而查知
    上情。
三、案經高雄市政府警察局移送臺灣高雄地方法院檢察署檢察官
    偵辦起訴暨移送併辦。
    理  由
一、本件被告乙○○所犯為死刑、無期徒刑或最輕本刑為3 年以
    上有期徒刑以外之罪，其於準備程序中就被訴事實為有罪之
    陳述，經法官告知簡式審判程序之旨，並聽取公訴人及被告
    之意見後，依刑事訴訟法第273 條之1 第1 項規定，裁定由
    受命法官獨任進行簡式審判程序，合先敘明。
二、訊據被告乙○○對於上揭施用第一、二級毒品之犯行，於本
    院審理時均供承不諱，且被告於95年5 月25日、及同年9 月
    8 日、9 月15日為警查獲後所採集之尿液，經送檢驗之結果
    ，確呈嗎啡陽性及甲基安非他命陽性反應，此有高雄市立凱
    旋醫院95年6 月5 日A00000000 號及95年9 月22日A0000000
    0 號濫用藥物尿液檢驗報告、高雄市政府警察局刑警大隊偵
    二隊五分隊偵辦毒品案件嫌疑人尿液採證代碼對照表；憲兵
    司令部刑事鑑識中心95年10月3 日（95）安鑑字第01701 號
    鑑驗通知書各1 份附卷可稽（分別見95年度毒偵字第7674號
    卷第24頁、95年度毒偵字第5160號卷第75-76 頁、95毒偵字
    第8292號卷第74-75 頁），而前揭第2 次查獲扣得之第一級
    毒品海洛因1 包、第二級毒品甲基安非他命1 包及已使用過
    之海洛因煙蒂1 個，經檢驗之結果，分別含有或殘留海洛因
    或甲基安非他命之成分，有法務部調查局95年10月3 日調科
    壹字第09523023780 號鑑定報告、高雄市立凱旋醫院95年11
    月29日高市凱醫驗字第2955號鑑定報告、高雄醫學大學附設
    中和紀念醫院（下稱高雄醫學院）96年1 月8 日檢驗報告（
    報告編號9601-56） 各1 份在卷足憑（分別見95年度毒偵字
    第7674號卷第52頁、本院卷第81頁、第92頁）；前揭第3 次
    查獲扣得之第二級毒品甲基安非他命7 包及殘渣袋1 個，經
    送驗結果，確實係甲基安非他命，而殘渣袋上亦確有殘留海
    洛因粉末無訛，有高雄醫學院95年12月19日檢驗報告（報告
    編號0000-000、0000-000、0000-000、0000-000、0000-000
    、0000-000、0000-000、0000-000）8 份附卷可考，是被告
    之自白核與事實相符，應堪採信。本案事證明確，被告上開
    施用毒品犯行，堪以認定。
三、按觀察、勒戒或強制戒治執行完畢釋放後，5 年內再犯毒品
    危害防制條例第10條施用毒品之罪者，應依法追訴，毒品危
    害防制條例第23條第2 項定有明文。本件被告前經本院裁定
    令入戒治處所施以強制戒治1 年，嗣於92年11月11日停止戒
    治處分出監，有臺灣高等法院被告前案紀錄表在卷可參（見
    本院卷第18 頁），是被告於送強制戒治執行完畢釋放後，5
    年內再犯本件施用第一、二級毒品海洛因罪行，依前開法條
    之規定，應依法追訴，故就被告本件施用毒品犯行，自得依
    法論罪科刑。
四、(一)核被告乙○○所為，係犯毒品危害防制條例第10條第1 、
    2 項之施用第一、二級毒品罪。被告因施用而持有海洛因及
    甲基安非他命之低度行為為施用之高度行為所吸收，不另論
    罪。被告上開施用海洛因及甲基安非他命之行為雖有多次，
    然按毒品危害防制條例第10條之施用毒品罪，具有成癮之病
    患人格特質，構成要件本質上含有「習慣性」反覆為同一施
    用行為之意涵（學理上稱為「集合犯」），經查，本件被告
    於本院審理中供稱只要心情不好或壓力大，即會施用第一、
    二級毒品抒解情緒，始終無法戒絕毒癮（見本院卷第70頁、
    第100 頁），且於短短數月間即經警查獲其施用毒品犯行3
    次，足認其確有施用毒品之犯罪倚賴性，而係基於概括犯意
    ，於密切時、地反覆延續實行施用第一、二級毒品之犯罪，
    復參酌其所侵害之法益既為同一，將其施用第一、二級毒品
    之行為各評價為一罪，對其法益已足充分保護，自應論以包
    括之施用第一、二級毒品罪，較為合理適當。又本件被告於
    95 年5月25日施用海洛因及甲基安非他命後，修正公布之現
    行刑法業於95年7 月1 日起施行，然被告施用行為既持續至
    同年9 月15日止，其行為之一部觸犯舊法，一部涉及新法，
    自應依最後行為時之新法處斷，並無行為後法律變更而須比
    較新舊法之問題（最高法院93年度台非字第273 號裁判意旨
    參照），併此敘明。被告所犯施用第一、二級毒品罪間，犯
    意個別，行為互殊，應分論併罰之。公訴人雖未就被告95年
    9 月8 日、同年9 月15日施用第二級毒品甲基安非他命及同
    年9 月8 日、9 月14日施用第一級毒品海洛因之犯行（即移
    送併辦與95年度毒偵字第8292號追加起訴部分）於起訴書犯
    罪事實欄中敘明，惟該部分行為與已敘及部分，有集合犯之
    實質上一罪關係，為起訴效力所及，本院自得併予審理。又
    被告前因違反毒品危害防制條例等案件，經本院定應執行有
    期徒刑1 年9 月確定，甫於94年7 月1 日執畢出監，有臺灣
    高等法院被告前案紀錄表各1 份附卷可稽（見本院卷第18頁
    ），其於前開有期徒刑執行完畢後5 年內，故意再犯本件有
    期徒刑以上之罪，應依刑法第47條第1 項之規定論以累犯，
    並就所犯施用第一、二級毒品罪均加重其刑。爰審酌被告前
    已數次因施用毒品案件經觀察、勒戒，猶未徹底戒除毒癮，
    足認其並無戒除毒害之決心，本不宜寬貸，惟念其犯後坦承
    犯行，且施用毒品乃自戕一己之身體健康，並具有病患性人
    格之特質，其行為本身對社會所造成之危害並非直接、鉅大
    等一切情狀，量處如主文所示之刑，並定應執行之刑，以資
    懲儆。
    (二)扣案之第一級毒品海洛因1 包（淨重3.64公克、空包裝重
    0.24公克）、第二級毒品甲基安非他命8 包（合計總重53.1
    04公克），係查獲之毒品，依毒品危害防制條例第18條第1
    項前段規定沒收銷燬之；該包裝因包覆毒品，其上顯留有該
    毒品之殘渣，另扣案殘留海洛因煙蒂及海洛因殘渣袋各1 個
    ，其上亦均殘留有第一級毒品海洛因（量微無法秤重），皆
    如前述，衡情上開物品與毒品間已難分析剝離，自應整體視
    為第一、二級毒品，依毒品危害防制條例第18條第1 項前段
    規定，均併予宣告沒收銷燬之。另扣案玻璃球吸食器2 個，
    為被告所有供預備施用第二級毒品之物，亦經被告自承在卷
    ，亦應依刑法第38條第1 項第2 款規定，宣告沒收之；至送
    鑑耗損之海洛因既已滅失，自無庸再予宣告沒收銷燬之必要
    ，附此敘明。
據上論斷，應依刑事訴訟法第273 條之1 第1 項、第284 條之1
、第299 條第1 項前段，毒品危害防制條例第10條第1 、2 項、
第18條第1 項前段，刑法第11條、第47條第1 項、第51條第5 款
第38條第1項第2款，判決如主文。
本案經檢察官甲○○到庭執行職務
中    華    民    國    95    年    1     月     9     日
                  刑事第六庭    法  官    王  琁
上正本證明與原本無異
如不服本判決，應於判決送達後10日內，向本院提出上訴狀。
中    華    民    國    96    年    1     月    9     日
                                書記官    黃國忠
附錄本案判決論罪科刑法條：
毒品危害防制條例第10條
施用第一級毒品者，處 6 月以上 5 年以下有期徒刑。
施用第二級毒品者，處 3 年以下有期徒刑。


司法院資訊處製作；財團法人民間司法改革基金會備份。
